臺灣宜蘭地方法院刑事判決
110年度交易字第202號
公  訴  人  臺灣宜蘭地方檢察署檢察官
被      告  謝志銘


上列被告因過失傷害案件，經檢察官提起公訴（110年度偵字第2
165號），本院判決如下：
    主  文
謝志銘犯過失傷害罪，處有期徒刑參月，如易科罰金，以新臺幣
壹仟元折算壹日。 
    犯罪事實
一、謝志銘於民國109年9月10日上午10時許，駕駛車牌號碼0000
    -00號自用小貨車，沿宜蘭縣五結鄉傳藝路1段由西往東方向
    行駛，途經傳藝路1段379巷口時，欲右轉駛入傳藝路1段379
    巷之際，本應注意行車遇有轉向等情況時，應預先顯示方向
    燈或手勢，及注意兩車併行之間隔，隨時採取必要之安全措
    施，而依當時天候陰、日間自然光線、視距良好、柏油路面
    乾燥、無缺陷、無障礙物等情況，並無不能注意之情事，竟
    疏未注意及此，未顯示方向燈或手勢即貿然右轉，適有同向
    洪聖詮（原名：洪睿陽）騎乘車牌號碼000-000號普通重型
    機車自右後方行駛至該處，因閃避不及，洪聖詮所騎乘重型
    機車左側車身與謝志銘駕駛自用小貨車右側車身發生撞擊，
    致使洪聖詮人車倒地，並受有前臂擦傷、膝部擦傷、左膝挫
    傷及半月板破損、髕骨韌帶撕裂及內側半月板前角破損、左
    用腕挫傷及三腳軟骨韌帶損傷之傷害。謝志銘肇事後留在現
    場，於有偵查犯罪職權之機關或公務員僅知悉上開駕車肇事
    之犯罪事實，尚不知犯罪人為何人前，即向前來現場處理之
    警員坦承肇事而接受裁判。
二、案經洪聖詮訴由宜蘭縣政府警察局羅東分局報告臺灣宜蘭地
    方檢察署檢察官偵查起訴。
    理  由
壹、證據能力部分： 
    按被告以外之人於審判外之言詞或書面陳述，除法律有規定
    者外，不得作為證據，刑事訴訟法第159 條第1 項固定有明
    文。惟按當事人、代理人或辯護人於法院調查證據時，知有
    第159 條第1 項不得為證據之情形，而未於言詞辯論終結前
    聲明異議者，視為有前項之同意，同法第159 條之5 第2 項
    亦定有明文。本件當事人對於本判決下列所引用之供述證據
    之證據能力，於本院審理時均表示無意見而不予爭執（見本
    院卷第21頁、第45頁），迄至言詞辯論終結前亦未再聲明異
    議，本院審酌上開證據資料製作時之情況，尚無違法不當及
    證明力明顯過低之瑕疵之情形，爰依前開規定，認均具有證
    據能力。又本院下列所引用之非供述證據之證據能力部分，
    並無證據證明係公務員違背法定程序所取得，依刑事訴訟法
    第158條之4規定之反面解釋，應認均有證據能力。
貳、實體部分： 
一、訊據被告謝志銘固不否認於上開時間，駕駛車牌號碼0000-0
    0號自用小貨車，欲右轉駛入傳藝路1段379巷之際，與告訴
    人洪聖詮騎乘之機車發生碰撞，惟矢口否認有何過失傷害犯
    行，辯稱：告訴人從後面來撞伊，伊沒有辦法反應，伊有打
    方向燈，是告訴人沒有看見，伊認為伊沒有過失，告訴人在
    聖母醫院診斷證明書並沒有什麼傷勢，但在小醫院卻有傷，
    伊認為告訴人的傷勢不是本件車禍造成的云云。經查：
（一）被告於上開時間，駕駛自用小貨車，欲右轉駛入傳藝路1
      段379巷之際，與告訴人騎乘之機車發生碰撞，致使洪聖
      詮人車倒地等情，為被告所坦認，並經告訴人指述在卷，
      復有道路交通事故現場圖、道路交通事故調查報告表㈠、㈡
      、現場與車損照片29張等存卷可資佐證（見偵卷第18-20
      頁、第27-34頁），前開事實應可認定。
（二）關於本件事故發生之經過，業經告訴人於警詢時指稱：被
      告駕駛自用小貨車、伊騎乘重型機車沿傳藝路1段行駛，
      均是由羅東往五結方向直行，當時被告在伊左前方，伊直
      行時對方突然要右轉且沒有打方向燈，然後伊就被撞上了
      ，發現危險時距離約5公尺，對方在伊的左前方，伊無法
      反應等語（見偵卷第13頁），復於偵查中指稱：當時被告
      在伊左前方，伊直行時對方突然要右轉且沒有打方向燈，
      然後伊就被撞上了，伊車左側與被告車輛右前方撞到等語
      （見偵卷第44頁），前後一致。再依被告於警詢時供稱：
      伊車速約10公里左右，伊沿傳藝路1段羅東往五結方向行
      駛，對方當時在伊的右後方，伊要右轉時伊的車輛有稍微
      往右開一點點要準備去379巷，然後對方就從後方過來撞
      擊到伊的車輛；發生危險距離對方約3公尺左右；對方機
      車前車頭與伊自小貨車右側車身發生第一次碰撞，伊的自
      小貨車有擦痕，對方重機車前車頭有損毀等語（見偵卷第
      7頁）。再觀諸案道路交通事故現場圖、卷附現場照片所
      示告訴人機車滑摔位置及兩車之車損狀況，應認兩車速度
      均不快，則事故當時告訴人機車並非瞬間即至，若被告於
      往右偏行而欲右轉前，持續藉由右後照鏡注意其右側之行
      車動態，當有充分時間發現告訴人從右方騎乘機車至被告
      所駕駛之自用小貨車右側甚近處，而得立即煞車停止右轉
      之行為。綜上，被告於駕駛自用小貨車欲右轉前，疏未注
      意其與告訴人所騎乘機車併行之間隔，以致未能立刻煞停
      即貿然右偏，致使二車發生碰撞，肇致本案車禍事故甚明
      。被告雖一再指稱當時告訴人是從後面撞上來，所以伊沒
      有過失云云，然查：事故時被告所駕駛之自用小貨車與告
      訴人所騎乘之機車，均沿宜蘭縣五結鄉傳藝路1段由西往
      東方向「同向併行」，此觀道路交通事故現場圖即明（見
      偵卷第18頁），且告訴人所騎乘重型機車撞及被告駕駛自
      用小貨車右側車身，並非撞及被告之車尾，此為被告所不
      否認，並有卷附車損照片可佐，可認被告與告訴人在車禍
      發生時，彼此車輛應已處於併行之狀態，兩車並非前後車
      之情況，被告此部分所指，尚難解免被告之責。
（三）被告雖辯稱：伊有打方向燈，是告訴人沒看見云云。然依
      據被告於本院審理時供稱：伊是從傳藝路進到小條馬路有
      打方向燈，但方向燈後來會跳回來等語（見本院卷第46頁
      ），參酌交通部公路總局基宜區車輛行車故鑑定會就本案
      事故之鑑定意見：「二、佐證資料：…㈣…謝志銘到會時說
      明由快車道轉換慢車道時有打方向燈」（見本院卷第30頁
      ），再對照卷附現場照片（見偵卷第28頁），可見傳藝路
      1段之快車道與慢車道間設有分隔島，被告所述「傳藝路
      進到小條馬路」之小條馬路，應係傳藝路1段之慢車道，
      然該處與傳藝路1段379巷事故路口已有一段距離，是以，
      被告辯稱有打方向燈的位置並非在傳藝路1段379巷事故路
      口甚明。告訴人所指稱被告在事故路口欲右轉彎時未顯示
      右轉方向燈一節，應可採信。
（四）被告固辯稱：告訴人在聖母醫院診斷證明書並沒有什麼傷
      勢，但在小醫院卻有傷，認為告訴人的傷勢不是本件車禍
      造成的云云。查告訴人在109年9月10日即車禍當日前往羅
      東聖母醫院急診，雖經診斷為前臂擦傷、膝部擦傷，當時
      固未能及時診斷出前左膝挫傷及半月板破損、髕骨韌帶撕
      裂及內側半月板前角破損、左用腕挫傷及三腳軟骨韌帶損
      傷等傷勢，然傷病本有其歷程性，隨時間經過才逐漸明顯
      嚴重並非罕見，未能以第一時間未診斷發現即認定未受有
      該傷勢。參以告訴人在車禍當時前往羅東聖母醫院時確實
      有因本件車禍而造成手臂、膝蓋部位之傷害，核與告訴人
      之後發現之左膝、左腕之傷勢部位相同。另告訴人業於審
      理中陳明：因為在聖母醫院急診室醫院只有做初步的檢視
      ，之後左膝蓋及左手腕傷一直都沒有好，所以我有到別家
      醫院檢查，才發現有半月軟骨破損及韌帶斷裂，都是靠近
      膝蓋的位置。手腕也是軟骨破損等語明確（見本院卷第49
      頁），復有羅東聖母醫院診斷證明書、晟揚骨科診所診斷
      證明書各1紙在卷可稽（見偵卷第17、46頁)，是依告訴人
      確因本件車禍而受有上述傷勢，應可認定。此外，復無證
      據證明告訴人於本件車禍後至109年10月30日至晟揚骨科
      就醫前之期間，因其他原因受有上述傷害，故被告所辯，
      尚難逕行採信。
（五）按汽車行駛時，駕駛人應注意兩車併行之間隔，並隨時採
      取必要之措施；又汽車行駛至交岔路口，右轉彎時，應距
      交岔路口30公尺前顯示方向燈或手勢，換入外側車道，行
      駛至路口再行右轉，道路交通安全規則第94條第3項、第1
      02條第1項第4款分別定有明文，被告既考領有駕駛執照，
      當熟知上開規定。而當時道路為天候陰、日間自然光線、
      視距良好、柏油路面乾燥、無缺陷、無障礙物等情況，有
      道路交通事故調查表㈠、現場照片在卷可參，堪信案發當
      時並無不能注意之情事，然被告於上揭時地駕駛車輛，竟
      疏未注意上揭規定，於行經上開交岔路口時未預先於30公
      尺處顯示右轉方向燈，且貿然右轉而向右偏行，未注意保
      持與右側車輛之車距，以致肇事，被告之駕車行為自有過
      失。另告訴人確因本件車禍致受有上揭傷害，已如前述，
      被告上開駕車過失行為與告訴人之傷害間具有相當因果關
      係，亦堪認定。而交通部公路總局臺北區監理所基宜區車
      輛行車事故鑑定會鑑定意見認：「一、謝志銘駕駛自小貨
      車，行經無號誌岔路口，未打方向燈右轉彎，轉彎時疏未
      注意右側來車併行之安全間隔，為肇事原因。二、洪聖詮
      駕駛普通重型機車，行經無號誌岔路口，直行煞閃不及，
      無肇事因素。」等語，有該鑑定會110年10月8日北監基宜
      鑑字第1100252168號函所附鑑定意見書可佐（見本院卷第
      29-31頁），亦同此認定。
（六）起訴書雖認被告有「轉彎車未讓直行車先行」之過失。惟
      「轉彎車應禮讓直行車先行」之規定，應係適用不同行車
      方向或不同車道之行駛情形，本件被告與告訴人既均沿傳
      藝路1段由西往東方向之慢車道同向行駛，應無「轉彎車
      應禮讓直行車」規定之適用，附此敘明。
（七）綜上所述，本件被告有事實欄所述過失傷害之事證已臻明
      確，其否認有過失行為等語，應屬卸責之詞，不足採信。
      本件事證明確，被告犯行已堪認定，應依法論科。
二、核被告所為，係犯刑法第284條第1項前段之過失傷害罪。被
    告肇事後，停留在現場，於警員據報趕赴現場處理時，向據
    報前來尚不知肇事者為何人之員警坦承肇事，並自願接受裁
    判乙節，有交通事故肇事人自首情形紀錄表在卷可憑（見偵
    卷第23頁），揆諸前揭說明，堪認其符合自首之要件，爰依
    刑法第62條前段規定，減輕其刑。 　　　　
三、爰審酌被告駕駛自用小貨車，本應謹慎注意遵守交通規則，
    以維自身及其他參與道路交通者之安全，竟疏未注意兩車併
    行之間隔，且於右轉時，亦疏未注意右方有無來往車輛即貿
    然右轉，致告訴人閃避不及，因而受有前開傷害，其輕率駕
    駛行為誠屬不該，且犯後猶矢口否認犯行，復考量被告前未
    曾有犯罪遭起訴之紀錄，並審酌告訴人所受傷害程度，被告
    迄今未賠償告訴人或與其達成和解，末審酌被告學歷高中肄
    業，從事打零工，月收入約新臺幣1萬元5千元，離婚，必須
    扶養父母親等一切情狀，量處如主文所示之刑，並諭知易科
    罰金之折算標準。
據上論斷，應依刑事訴訟法第299條第1項前段，刑法第284條前
段、第62條前段、第41條第1項前段，刑法施行法第1條之1第1項
，判決如主文。
本案經檢察官董良造提起公訴，檢察官林禹宏到庭執行職務。
中　　華　　民　　國　　110 　年　　12　　月　　8 　　日
                  刑事第四庭  法  官  楊心希
以上正本證明與原本無異。
如不服本判決應於收受送達後二十日內向本院提出上訴書狀，並
應敘述具體理由；其未敘述上訴理由者，應於上訴期間屆滿後二
十日內向本院補提理由書(均須按他造當事人之人數附繕本)「切
勿逕送上級法院」。
                              書記官  邱淑秋
中　　華　　民　　國　　110 　年　　12　　月　　8 　　日
附錄本案論罪科刑法條全文：
中華民國刑法第284條
因過失傷害人者，處一年以下有期徒刑、拘役或十萬元以下罰金
；致重傷者，處三年以下有期徒刑、拘役或三十萬元以下罰金。